【裁判字號】    91,易,2411
【裁判日期】    920127
【裁判案由】    詐欺
【裁判全文】
臺灣板橋地方法院刑事判決                        九十一年度易字第二四一一號
    公  訴  人  臺灣板橋地方法院檢察署檢察官
    被      告  乙○○  男  六.
右列被告因詐欺案件，經檢察官提起公訴（九十一年度偵緝字第四五九、四六○號）
，本院判決如左：
    主  文
乙○○無罪。
    理  由
一、公訴意旨略以︰被告乙○○明知自己並無支付票款之能力，竟與張富、許文賢（
    未據起訴）共同基於意圖為自己不法所有之概括犯意，於民國八十七年四月二十
    八日，向臺灣銀行臺中分行開立甲存帳號六三八八─八號支票存款帳戶並請領支
    票，先後供由張富於同年六月十一日以昌盛土木工程行之名義，佯向丁○○○企
    業有限公司（以下簡稱：丁○○○公司）購買自動式切割機ＣＤＷ─３０ＲＴ、
    鑽石空心鑽孔機ＳＰＮ─８Ｖ２Ｂ各一台，總價款新臺幣（下同）三十萬五千元
    ，及供由許文賢於同年月十八日、二十三日，二次以昌盛土木工程行之名義，佯
    向旭記工業股份有限公司（以下簡稱：旭記公司）購買免拆式網模，總價款十四
    萬零四百元，而分別以被告請領之臺灣銀行臺中分行、支票號碼ＡＪ00000
    00號、發票日期為八十七年六月三十日、票面金額為三十萬五千元之支票，及
    同行臺中分行、支票號碼ＡＪ0000000號、發票日期為八十七年六月三十
    日、票面金額為十四萬零四百元之支票支付貨款，致丁○○○公司及旭記公司陷
    於錯誤而將貨物交付張富、許文賢收領，詎上開支票到期均因存款不足退票，乙○○等人並逃逸無蹤，因認被告涉犯刑法第三百三十九條第一項詐欺取財罪嫌。
二、按犯罪事實應依證據認定之，無證據不得推定其犯罪事實，刑事訴訟法第一百五
    十四條定有明文。再刑事訴訟上證明之資料，無論其為直接或間接證據，均須達
    於通常一般之人均不致有所懷疑，而得確信其為真實之程度，始得據為有罪之認
    定，若其關於被告是否犯罪之證明未能達此程度，而有合理懷疑之存在，致使無
    從形成有罪之確信，根據「罪證有疑，利於被告」之證據法則，即不得遽為不利
    被告之認定，亦有最高法院七十六年度臺上字第四九八六號判例可稽。
三、查公訴人認被告乙○○涉犯詐欺罪嫌，無非以告訴人發研公司之經理戊○○、業
    務員甲○○及旭記公司職員曾張月雲之證述，復有被告支付貨款之支票影本二紙
    附卷，且核被告在臺灣銀行臺中分行之支票戶開戶申請書及支票存款往來約定書
    之簽名與其於警訊及偵查中之簽名相符，為其論罪依據。訊據被告堅決否認有何
    詐欺取財之犯行，辯稱：其國民身分證曾於八十七年間遺失，其大都在臺南、高
    雄他人之工廠，從事螺絲釘、繞電線等工作，未曾在彰化，亦未使用過支票，其
    並未向丁○○○公司及旭記公司購買貨物等語。
四、按刑法第三百三十九條第一項、第二項之詐欺取財罪及詐欺得利罪之成立，均以
    意圖為自己或他人不法之所有，施用詐術使人將本人或第三人之物交付或因此而
    得財產上不法之利益或使第三人得之為要件。經查，本件張富、許文賢交付予告
    訴人丁○○○公司及旭記公司用以購買貨物之上述支票，其發票人固均為被告，
    然查，告訴人丁○○○公司之經理戊○○、業務員甲○○及旭記公司之代表人丙○○、職員曾張月雲於偵查或本院調查時則均到庭陳述與彼等接觸訂貨及收取貨
    物之人，均非被告等情明確，告訴人丁○○○公司之經理戊○○於本院調查時並
    陳稱與彼通電話訂貨之人，確非被告無訛，足證被告所辯其未曾向告訴人購買貨
    物等語，並非不可採信。而查，偵查卷附以被告名義在臺灣銀行臺中分行之支票
    戶開戶申請書及支票存款往來約定書，因均係影本，故本院無從持以就被告之筆
    跡一併送請鑑定，然向告訴人等訂貨及收取貨物之人，所提供告訴人等之聯絡電
    話，其申請書上「乙○○」之簽名與被告於偵審中之簽名，經本院以肉眼辨識之
    結果，觀其二者之筆鋒、筆壓、轉折均屬有異，此有中華電信股份有限公司臺灣
    中區電信分公司彰化營運處八十七年十月二十八日彰營字第八七○九○○一九九
    號函暨檢附市內電話業務申請書一份附於偵查卷可參，故該聯絡電話顯非被告所
    申請；而向告訴人等訂貨之人所提供送貨之地點，據查訪結果，亦已有半年無人
    居住，有彰化縣警察局彰化分局八十七年十月二十六日彰分警刑字第二八三一一
    號函附於偵查卷可按，是訂貨之人提供告訴人等聯絡之電話既非被告所申請，被
    告亦未在告訴人等送貨之處所收取貨物，顯見被告辯稱其並未向告訴人等詐購貨
    物，應可採信。則查，縱上述支票確為被告所簽發，然徵諸持他人所簽發之支票
    用以借款或付款，本屬我國民間資金往來之常習，是簽發支票之人，非即為借款
    或付款之人，則既乏證據足以證明被告有與張富、許文賢共同詐購告訴人等之貨
    物，自難僅因張富、許文賢用以詐購貨物之支票其發票人為被告，即認被告有何
    共同詐欺之犯行。
五、從而，為訴訟上證明之資料，須通常一般之人均不致於有所懷疑，而得確信其為
    真實之程度者，始得據為有罪之認定，倘其證明尚未達於此一程度，而有合理性
    懷疑存在時，即不得遽認被告犯罪；又刑事訴訟之被告依法並無自證無罪之義務
    ，若控罪所憑之積極證據，在生活經驗上尚不足以排除其他有利被告之合理推斷
    ，致不足以證明犯罪事實時，仍不能因被告否認犯罪之辯解不成立，資為無視積
    極證據不足之理由，通觀最高法院七十六年度台上字第四九八六號、三十年上字
    第四八二號、三十年上字第一八三一號等判例所持一貫見解，不難明瞭。本院綜
    合卷證資料，對於公訴意旨所指被告詐欺之犯行，客觀上既尚未達於通常一般人
    均不致有所懷疑，而得確信其犯罪事實之程度，依「罪證有疑，利於被告」之法
    則，即應作有利於被告之認定。此外，復查無其他積極證據足證被告有何詐欺之
    犯行，既不能證明其犯罪，自應為無罪之諭知。
據上論斷，應依刑事訴訟法第三百零一條第一項，判決如主文。
本案經檢察官李海龍到庭執行職務。
中      華      民      國      九十二  年      一    月      二十七    日
                                   臺灣板橋地方法院刑事第五庭
                                       法  官  邱  靜  琪
右正本證明與原本無異。
如不服本判決，應於判決送達後十日內向本院提出上訴狀 (應附繕本) ，上訴於臺灣
高等法院。
                                       書記官  黃  頌  棻
中      華      民      國      九十二  年      一    月      二十八    日


司法院資訊處製作；財團法人民間司法改革基金會備份。
